臺灣板橋地方法院刑事判決　　　　　　　　　　　　九十二年度訴字第二二二八號
　　公　訴　人　臺灣板橋地方法院檢察署檢察官
　　被　　　告　甲○○
　　義務辯護人　謝新平律師
右列被告因毒品危害防制條例案件，經檢察官提起公訴（九十一年度偵續字第一五五
號），本院判決如左：
    主  文
甲○○轉讓第一級毒品未遂，處有期徒刑玖月。扣案之海洛因壹包（驗餘淨重參陸點
柒陸公克），沒收銷燬。
扣案之安非他命壹包（驗餘淨重壹點伍玖公克），沒收銷燬。
其餘被訴部分，無罪。
    事  實
一、甲○○曾於民國（下同）九十年四月間某日，接獲乙○○電話聯絡，欲調取第一
    級毒品海洛因，惟甲○○未與乙○○達成協議而無疾而終。嗣於九十年四月二十
    六日上午某時，乙○○電話與甲○○聯繫，甲○○竟萌生轉讓第一級毒品海洛因
    之犯意，先於同日中午南下至臺中縣，向真實姓名年籍不詳、稱「劉先生」之成
    年男子，以新臺幣（下同）八萬五千元之對價，購得第一級毒品海洛因一包（驗
    餘淨重三六．七六公克）。同日下午四時許，乙○○駕駛車號ＬＷ－八四五六號
    自小客車在臺北縣樹林市○○街與中華路口，為警查獲，並於車內扣得與本案無
    涉之第一級毒品海洛因一大包、四小包（驗餘淨重共三二．四九公克）及第二級
    毒品安非他命六小包（乙○○涉犯販賣第一級毒品海洛因及販賣第二級毒品安非
    他命部分，待乙○○到庭後再行審理）。經警授意，由乙○○電話與甲○○連繫
    交付第一級毒品海洛因事宜。同日晚間七時三十分左右，甲○○攜帶上揭第一級
    毒品海洛因一包（驗餘淨重三六．七六公克），在臺北縣土城市○○路○段二八
    三號旁，欲以原價轉讓與乙○○時，為警當場捕獲，並扣得前開第一級毒品海洛
    因一包，及與本案無涉之第二級毒品安非他命一包（驗餘淨重一．五九公克），
    始偵知上情。
二、案經臺北縣政府警察局新莊分局報請臺灣板橋地方法院檢察署檢察官偵查起訴。
    理  由
一、得心證之理由：
（一）、被告甲○○於警詢時供述：「（乙○○託你購買海洛因次數為何？每次購買
        之金額及毒品數量為何？）就一次而已。購買重量壹兩之海洛因，價格為新
        臺幣捌萬伍仟元，因我跟人家拿也是同價」、「我是向臺中一位劉先生購買
        的，．．．」、「正確住址我不知道，是在臺中縣。就跟他買這一次」、「
        乙○○今天是何時拜託你幫他購買海洛因？在何時何地交錢給你的？）是二
        十六日早上，他還沒拿錢給我」、「我是中午出發去臺中向劉先生購買海洛
        因，約晚上十九時許回來的」、「我是幫他，沒有賺他的錢」（詳參臺灣板
        橋地方法院檢察署九十年度偵字第八二○五號卷第五頁至第六頁九十年四月
        二十七日警詢筆錄）；「我被警方查獲，是因為乙○○叫我幫忙交毒品給他
        ，還沒交付，警方就出現了」、「放在我身上口袋，我被警方搜身查到海洛
        因一包，安非他命一包，那是晚上七點多的事情」、「昨天下午在臺中跟一
        位劉先生買的，付了八萬五千元」、「（你準備以多少價格賣給乙○○上開
        毒品？）一樣八萬五千元，沒有想要賺取差額」（詳參同前偵查卷第七十頁
        九十年四月二十七日訊問筆錄）；「．．．他（乙○○）打電話給我，叫我
        幫他調海洛因一次，時間不記得了，我沒幫他調，第二次他打電話給我，結
        果被警方抓了」、「是乙○○託我從臺中向一位劉姓男子用一兩八萬五千元
        調上來的，還未付款」（詳參同前偵查卷第一○九頁九十年六月十九日訊問
        筆錄）、「（乙○○說請你幫他調海洛因？）是」、「（有無收錢？）沒有
        」（詳參同前偵查卷第二一九頁九十一年五月三日訊問筆錄）；況被告於本
        院行準備程序時自承：是證人乙○○請渠幫忙調海洛因，第一次沒有幫廖某
        調，第二次就騙出來為警查獲（詳參本院九十二年十二月十五日準備程序筆
        錄）；且被告係受乙○○之託，自行出資至臺中購得第一級毒品海洛因，再
        帶回臺北打算給乙○○（詳參本院九十二年十二月二十九日準備程序筆錄）
        。是被告於警詢、偵查、及本院訊問時，均自白受乙○○託，先自行出資親
        至臺中向劉先生購得扣案第一級毒品海洛因一包，尚未交付與證人乙○○，
        即為警捕獲等情，前後供述相符。至被告於本院審理時翻稱：扣案之第一級
        毒品海洛因係渠買來自己用的，渠在臺中購得上揭第一級毒品海洛因後，在
        下午四、五時左右接獲證人乙○○來電調借前開毒品云云（詳參本院九十三
        年二月十七日審判筆錄）云云，與上述自白內容有悖，應非可採。
（二）、證人乙○○指證：「那次跟李先生（甲○○）調，但李先生那時說他沒有毒
        品，所以沒有幫李明樹買毒品成功過」（詳參同前偵查卷第六十九頁九十年
        四月二十七日訊問筆錄）；「是李明樹要我向甲○○調的，沒有給錢」（詳
        參同前偵查卷第一八三頁九十一年三月四日訊問筆錄）。是證人乙○○所證
        ：之前曾向被告調，但沒有成功，嗣伊曾向被告調取警方在被告身上扣案之
        第一級毒品海洛因等語，與前揭被告於偵查及本院行準備程序時所供相符，
        堪予採信。雖證人乙○○於警詢時指稱：係以半兩四萬五千元向被告購買第
        一級毒品海洛因云云。然此據被告堅決否認，又無其他證據可資佐證，尚難
        認此證言真實可採。
（三）、警方查獲被告持有之白色粉末一包，經送法務部調查局以化學呈色法及氣相
        層析質譜儀分析法檢驗結果，確認含第一級毒品海洛因成分，淨重三六．七
        六公克（包裝重○．九一公克），純度為四六．五六％，純質淨重十七．一
        二公克，有該部九十年五月二十四日000000000號鑑定通知書一件
        在卷可佐。足認被告持有之扣案白色粉末一包，為第一級毒品海洛因。
（四）、雖被告經法務部調查局以控制問題法及混合問題法，就被告「未曾販賣海洛
        因予他人」、「其未曾販賣海洛因予乙○○」、「其係幫乙○○調貨」問題
        ，經測試呈情緒波動之反應，研判有說謊，此有該部九十年八月二十二日九
        十陸三字第九○○五一九○五號鑑定通知書一件在卷可考。惟測謊鑑定，係
        依一般人在說謊時，會產生遲疑、緊張、恐懼、不安等心理波動現象，乃利
        用測謊儀器將受測者之上開情緒波動反應情形加以紀錄，用以判別受測者所
        供述之真實性，倘受測者愈想壓抑其謊言所產生之情緒，在測謊儀器上會愈
        產生明顯之情緒波動反應，反之，則無此不實之波動反應。從而測謊鑑定結
        果，如就否認犯罪有不實之情緒波動反應，固得供審判上之參酌，惟不得採
        為有罪判決之唯一憑據（最高法院八十七年度台上字第三三三九號判決意旨
        參照）；因此，測謊鑑驗之結果既會受到受測人之生理、心理因素而受影響
        ，且人的行為、思想又無法量化，則測謊自不能如物理、化學試驗般獲得絕
        對之正確性，測謊之結果應係有其他可資信賴之積極或消極證據存在之情形
        下，作為補強證據證明力參考之用，而非可作為判斷事實之唯一及絕對之憑
        證。是被告之測謊測試未獲通過，至多僅能作為其所述非實之參考，不能據
        以推測被告犯罪事實之存在。
（五）、綜上所述，被告出資向劉先生購得扣案第一級毒品海洛因，再交付與證人乙
        ○○之前，即為警查獲，足認被告確有原價轉讓第一級毒品海洛因未遂之犯
        行。事證明確，被告犯行洵堪認定。
二、論罪科刑：按被告甲○○所為原價轉售第一級毒品海洛因與證人乙○○，尚未交
    付毒品與價金之際，即為警查獲，核其所為，係犯修正前毒品危害防制條例第八
    條第四項、第一項之轉讓第一級毒品未遂罪。被告雖已著手於轉讓第一級毒品海
    洛因之行為，尚未交付毒品與價金，即為警查獲而未遂，爰依刑法第二十六條前
    段之規定，減輕其刑。又毒品危害防制條例於九十二年七月九日修正公布全文，
    並自九十三年一月九日起施行，修正前毒品危害防制條例第八條第一項、第四項
    規定「轉讓第一級毒品者，處一年以上七年以下有期徒刑，得併科新臺幣一百萬
    元以下罰金。．．．前三項之未遂犯罰之。」，修正後毒品危害防制條例第八條
    第一項、第五項、第六項分別為：「轉讓第一級毒品者，處一年以上七年以下有
    期徒刑，得併科新臺幣一百萬元以下罰金。．．．前四項之未遂犯罰之。．．．
    轉讓毒品達一定數量者，加重其刑至二分之一，其標準由行政院定之」；而行政
    院於九十三年一月七日院臺法字第○九三○○八○五五一號發布施行之「轉讓持
    有毒品加重其刑之數量標準」第二條第一款規定：「轉讓、持有毒品達一定數量
    者，加重其刑至二分之一，其標準如下：一、第一級毒品：淨重五公克以上。」
    。因此，修正前後毒品危害防制條例有關轉讓第一級毒品未遂之構成要件、刑度
    相同，但修正後毒品危害防制條例就轉讓第一級毒品達五公克以上，須加重其刑
    至二分之一。故比較新舊法結果，以修正前毒品危害防制條例第八條第四項、第
    一項之規定，較有利於被告，爰依刑法第二條第一項後段規定，適用上揭修正前
    之規定。公訴人雖以被告販賣第一級毒品海洛因罪名起訴，惟起訴事實與本院認
    定被告犯罪之基本社會事實同一，爰依法變更起訴法條。爰審酌被告犯罪動機、
    目的、手段、次數、轉讓毒品數量，及其犯罪後曾坦承犯行等一切情狀，量處如
    主文所示之刑。扣案之第一級毒品海洛因一包，扣除鑑定過程中滅失部分外，驗
    餘淨重三六．七六公克，均依修正前毒品危害防制條例第十八條第一項前段之規
    定，沒收並銷燬之（因被告轉讓第一級毒品海洛因未遂部分，已適用最有利於被
    告之修正前毒品危害防制條例第八條第四項、第一項論處，按從刑附屬於主刑原
    則，自不得就新舊法予割裂適用，而應一律適用修正前毒品危害防制條例第十八
    條第一項前項規定，宣告沒收銷燬）。至扣案之第二級毒品安非他命一包（驗餘
    淨重為一．五九公克，有法務部調查局九十三年二月十一日出具調科壹字第○九
    三六二四一一七一○號檢驗通知書一件在可稽），雖與被告所犯本件轉讓第一級
    毒品海洛因之犯行無涉，且被告已供明係供己施用，然檢察官已於起訴書敘明應
    依法沒收銷燬（起訴書漏未記載銷燬），堪認檢察官已聲請就前開第二級毒品安
    非他命為沒收銷燬（詳參最高法院九十一年度臺非字第六七號判決），為求訴訟
    經濟，本院自得併予依法宣告沒收銷燬；又毒品危害防制條例第十八條第一項雖
    有文字修正，但就查獲之第二級毒品所規定沒收銷燬要件，新舊法並無差異，依
    刑法第二條第一項前段之規定，適用修正後毒品危害防制條例第十八條第一項前
    段規定，就前揭第二級毒品安非他命（驗餘淨重一．五九公克），為沒收銷燬之
    諭知，併此敘明。
三、不另為無罪諭知部分：
（一）、公訴意旨另以：被告甲○○意圖營利，基於概括犯意，於九十年四月間某日
        ，在臺北縣土城市○○路○段二八三號附近之加油站路邊，以第一級毒品海
        洛因每半兩重四萬五千元，販賣海洛因予共同被告乙○○（乙○○涉犯販賣
        第一級毒品海洛因犯行，待其到庭後，再行審結）。因認被告甲○○涉犯販
        賣第一級毒品罪。
（二）、按犯罪事實應依證據認定之，無證據不得認定其犯罪事實；又不能證明被告
        犯罪者，應諭知無罪之判決；刑事訴訟法第一百五十四條第二項、第三百零
        一條第一項分別定有明文。又犯罪事實之認定，應憑真實之證據，倘證據是
        否真實尚欠明確，自難以擬制推測之方法，為其判斷之基礎；而認定犯罪事
        實之證據係指足以認定被告確有犯罪行為之積極證據而言，該項證據自須適
        合於被告犯罪事實之認定，始得採為斷罪資料，最高法院五十三年著有臺上
        字第六五六號、二十九年上字第三一０五號判例。且刑事訴訟上證明之資料
        ，無論其為直接或間接證據，均須達於通常一般之人均不致有所懷疑，而得
        確信其為真實之程度，始得據為有罪之認定，若其關於被告是否犯罪之證明
        未能達此程度，而有合理懷疑之存在，致使無從形成有罪之確信，根據「罪
        證有疑，利於被告」之證據法則，即不得遽為不利被告之認定，亦有最高法
        院七十六年度臺上字第四九八六號判例可稽。其以情況證據（即間接證據）
        斷罪時，尤須基於該證據在直接關係上所可證明之他項情況事實，本乎推理
        作用足以確證被告有罪，方為合法，不得徒憑主觀上之推想，將一般經驗上
        有利被告之其他合理情況逕予排除，此觀諸最高法院三十二年上字第六十七
        號判例意旨亦甚彰明。
（三）、得心證之理由：
    １、檢察官認被告涉有上揭販賣第一級毒品海洛因之犯行，無非係以共同被告乙
        ○○之指訴，被告為警查獲第一級毒品海洛因等為據。
    ２、訊據被告堅決否認有何販賣第一級毒品海洛因與乙○○之犯行，辯稱：乙○
        ○固曾於查獲前向渠調貨，但渠只告知價錢，未替乙○○調等語（詳參偵查
        卷第七頁九十年四月二十七日警詢筆錄、第一○九頁、第一一七頁九十年六
        月十九日訊問筆錄、第一二七頁九十年六月二十六日訊問筆錄、本院九十二
        年十二月十五日、二十九日準備程序筆錄）。前後所辯相符。
    ３、雖共同被告乙○○曾指證：伊向被告買過二次海洛因，每次半兩，地點均是
        在土城市○○路○段二八三號附近（加油站）路邊交易云云（詳參同前偵查
        卷第九頁九十年四月二十七日警詢筆錄）；嗣即改稱：為警查獲之前曾向被
        告調，但那時被告沒有毒品，所有沒有調成（詳參同前偵查卷第六九頁九十
        年四月二十七日訊問筆錄）；復翻稱：是幫李明樹調的二次，並未給錢（詳
        參同前偵查卷第一八三頁九十一年三月四日訊問筆錄）。是共同被告乙○○
        就其是否向被告購買第一級毒品海洛因、購買次數、是否完成交易等重要事
        項，前後指證不一，足見其證言有瑕疵，無從據此為被告有罪之認定。
    ４、再被告固未通過測謊，惟測謊鑑定報告，在無補強證據之前提下，不得作為
        被告有罪之證據。縱使被告之測謊測試未獲通過，至多僅能作為其所述非實
        之參考，不能據以推測被告犯罪事實之存在（詳參前揭理由欄一（四）所述
        ）。
    ５、綜上以觀，檢察官所提出之證據，尚不足認定被告確有販賣第一級毒品海洛
        因之犯行。惟檢察官認此部分，與前揭有罪部分（即轉讓第一級毒品未遂部
        分），有連續犯之裁判上一罪關係，故本院就此不另為無罪之諭知。
四、無罪部分：
（一）、公訴意旨另以：被告甲○○意圖營利，基於概括犯意，於九十年四月間某日
        ，在臺北縣土城市○○路○段二八三號附近之加油站路邊，以第二級毒品安
        非他命每兩重二萬元之價格，販賣予乙○○（乙○○涉犯販賣第二級毒品安
        非他命犯行，待其到庭後，再行審結）。復於九十年四月二十六日晚間七時
        三十分許，在上址欲以第二級毒品安非他命一包因認被告甲○○涉犯販賣第
        二級毒品罪。
（二）、檢察官認被告涉犯連續販賣第二級毒品安非他命與共同被告乙○○犯行，無
        非係以共同被告乙○○之指證，及被告為警查獲時，扣得第二級毒品安非他
        命一包（驗餘淨重一．五九公克）為據。
    １、然查，被告固於警詢時供認：扣案之上揭第二級毒品安非他命，係朋友交渠
        轉交與乙○○云云（詳參同前偵查卷第五頁九十年四月二十七日警詢筆錄）
        ；嗣經警移由檢察官偵查與本院調查審理時辯稱：渠未曾販賣第二級安非他
        命與乙○○等語（詳參同前偵查卷第一○九頁九十年六月十五日訊問筆錄、
        第一一七頁九十年六月十九日訊問筆錄、本院九十二年十二月十五日、二十
        九日準備程序筆錄、九十三年二月十七日審判筆錄）。是被告自白內容前後
        相悖，故難以其警詢時供述，遽認被告有販賣或轉讓第二級毒品安非他命犯
        行。
    ２、共同被告乙○○雖曾指證：伊曾向被告購買二次，每次半兩安非他命，地點
        均是在臺北縣土城市○○路○段二八三號附近（加油站）路邊交易，最後一
        次即為警查獲，帶同警方緝獲被告云云（詳參同前偵查卷第九頁九十年四月
        二十七日警詢筆錄）；嗣即改稱：之前曾向被告調毒品，但被告那時沒有毒
        品，所以沒有調成功過云云（詳參同前偵查卷第六九頁九十年四月二十七日
        訊問筆錄）；在被告身上扣得之第一級毒品海洛因及第二級毒品安非他命，
        不是販賣與伊，是伊為李明樹調的云云（詳參同前偵查卷第一八三頁九十一
年三月四日訊問筆錄）。是乙○○就被告是否販賣第二級毒品安非他命與伊
        、販賣次數、是否既遂等重要事項，前後指訴不一，顯有瑕疵，尚不足認定
        被告販賣第二級毒品安非他命罪行。
    ３、又被告為警查獲時所扣得白色結晶物，經送鑑定結果，呈為安非他命（驗餘
        淨重一．五九公克）；而共同被告乙○○同日為警查獲時，所扣得之第二級
        毒品安非他命共六小包（驗餘淨重共為二七．八九公克），是共同被告乙○
        ○持有之第二級毒品安非他命數量遠較為被告為多。衡諸常情，共同被告乙
        ○○應無於警方查獲當日向被告購買第二級毒品安非他命之可能。
    ４、再被告為警查獲採集之尿液，經送臺北縣衛生局以化學薄層層析法、酵素免
        疫分析法檢驗結果，呈甲基安非他命與嗎啡陽性反應，有該局九十年五月七
        日北衛檢字第三○七○四號尿液煙毒檢驗成績書一件在卷可稽，顯見被告確
        有施用第二級毒品安非他命行為。被告於本院審理時辯稱：扣案之第二級毒
        品安非他命是供己施用等語，對照扣得數量及上揭尿液檢驗報告之結果，堪
        認其所辯為真。益證被告應無販賣第二級毒品安非他命之犯行。
（三）、綜上所述，檢察官所提出之證據，尚不足以認定被告有販賣第二級毒品安非
        他命之犯行。此外，復查無其他積極證據堪認被告有上揭犯行，既不能證明
        被告犯罪，自應就此部分為其無罪諭知。
據上論斷，應依刑事訴訟法第二百九十九條第一項前段、第三百條、第三百零一條第
一項，修正前毒品危害防制條例第八條第一項、第四項、第十八條第一項前段、修正
後毒品危害防制條例第十八條第一項前段，刑法第二條第一項前段、後段、第二十六
條前段，判決如主文。
本案經檢察官魏正杰到庭執行職務
中      華      民      國      九十三      年    三    月      二      日
                                臺灣板橋地方法院刑事第六庭
                                          審判長法  官  高玉舜
                                            法  官  邱育佩
                                                法  官  劉景宜
右正本證明與原本無異。
如不服本判決，應於判決送達後十日內，向本院提出上訴狀。
                                                書記官  田世杰
中      華      民      國      九十三      年    三    月      三      日
附錄本案論罪科刑法條全文：
修正前毒品危害防制條例第八條
轉讓第一級毒品者，處一年以上七年以下有期徒刑，得併科新台幣一百萬元以下罰金
。
轉讓第二級毒品者，處六月以上五年以下有期徒刑，得併科新台幣七十萬元以下罰金
。
轉讓第三級毒品者，處三年以下有期徒刑，得併科新台幣三十萬元以下罰金。
前三項之未遂犯罰之。
